【裁判字號】    90,交易,228
【裁判日期】    901115
【裁判案由】    過失傷害
【裁判全文】
臺灣臺中地方法院刑事判決                          九十年度交易字第二二八號
    公  訴  人  臺灣臺中地方法院檢察署檢察官
    被      告  甲○○
    選任辯護人  李慶松
右列被告因過失傷害案件，經檢察官提起公訴（九十年度偵字第七三九、一七二九號
），本院判決如左：
    主  文
甲○○因過失傷害人，致重傷，處有期徒刑陸月，如易科罰金，以參佰元折算壹日。
    事  實
一、甲○○於民國九十年七月二十五日晚間六時四十分許，騎乘車牌號碼ＫＤＱ—四
    九０號重型機車，沿臺中縣大安鄉○○○路由西往東方向行駛，行經上開路段與
    南北六路之無號誌交岔路口時，本應注意行車速限應依速限標誌規定（該路段限
    速四十公里），並應減速慢行，作隨時停車之準備，隨時採取必要之安全措施，
    且左方車應暫停讓右方車先行，而依當時天候晴、夜間無照明、路面乾燥、無缺
    陷及無障礙物，視線因樹木遮擋而視距不良，又無不能注意之情事，竟疏未注意
    減速慢行及暫停讓其右方車先行，貿然以時速五十公里之速度通過上開路口，適
    其右方有鄭茂群騎乘車牌號碼ＳＰＥ—四四六號輕型機車沿南北六路，由南往北
    行駛，亦疏未注意其酒後騎乘輕機車行經無號誌交岔路口時，未減速慢行，且未
    注意車前狀況，於通過上開路口時，甲○○騎車見狀閃煞不及，其機車前輪碰撞
    鄭茂群騎乘之上開輕型機車左側車身，使鄭茂群及其所騎機車跌入路旁之水溝內
    ，致鄭茂群因而受有外傷性腦出血，並因右側腦組織外傷性病變、腦積水並呈類
    似植物人狀態之重傷害。嗣甲○○於肇事後，在未經有偵查權之機關或公務員發
    覺為犯嫌前，向到場處理之警員乙○○自首，即陳明其為肇事者及肇事經過，並
    願接受裁判。
二、案經鄭茂群之妻丙○○○訴由臺中縣警察局大甲分局報請臺中地方法院檢察署檢
    察官偵查起訴。
    理  由
一、訊據被告甲○○固坦承於右揭時地騎乘機車與鄭茂群騎乘之機車發生碰撞，並使
    鄭茂群因而受有前述重傷害等事實不諱，惟辯稱：伊當時車速為三、四十公里，
    且到路口前有減速云云。經查：前開犯罪事實，業據告訴人丙○○○於警訊及偵
    查中指訴綦詳，並有臺中縣警察局大甲分局道路交通事故調查報告表及現場照片
    十二幀在卷可按。查被告於警訊時既已供明其於肇事前之行車速度為時速五十公
    里等情在卷，雖證人即當時乘坐被告機車之陳有鑫於偵查中亦證稱：被告之車速
    約為時速三、四十公里等語，惟查證人陳有鑫既乘坐於被告機車後座，自無法目
    視機車上速度碼表以資確認，而機車行車速度亦常有變化，衡情後座乘客亦常無
    法準確的判斷行車速度，是證人陳有鑫之證詞尚難據以憑信。又若被告當時車速
    僅三、四十公里且到路口前確有減速，則衡諸常情與一般經驗法則，被告應能注
    意右方適有被害人鄭茂群騎乘機車前來，並採取必要之安全措施，當不致於將鄭
    茂群連人帶車撞跌入路旁之水溝，故被告上開所辯與常情有違，顯係卸責之詞，
    不足採信。又被害人鄭茂群確因本件車禍受有外傷性腦出血，並因右側腦組織外
    傷性病變、腦積水並呈類似植物人狀態之重傷害，日常生活完全需要他人照顧等
    情，亦有李綜合醫院大甲分院所出具之診斷證明書附卷可稽，被害人所受傷害顯
    於身體及健康上有難治之傷害，應屬重傷害無訛。按行車速度，依標誌之規定（
    該路段限速四十公里，參看上開道路交通事故調查報告表所載）；行經無號誌之
    交岔路口應減速慢行，作隨時停車之準備；又車輛行至無號誌而無交通警察指揮
    之交岔路口，未劃分幹、支線或同為幹線道或支線道者，如同為直行車者，左方
    車應暫停讓右方車先行，道路交通安全規則第九十三條第一項、第四款、第一百
    零二條第一項第二款定有明文。查本件被告於前開時地駕車，本應注意遵守上開
    規定，而依當時天候晴、夜間無照明、路面乾燥、無缺陷及無障礙物，視線因樹
    木遮擋而視距不良，有上開道路交通事故調查報告表及證人即警員乙○○之證詞
    在卷可考，被告自應謹慎行駛，又無不能注意之情形，詎其能注意，竟疏未注意
    行車速度而超速行車，既未減速慢行並暫停讓其右方車先行，因而肇事，致被害
    人受有如事實欄所載傷害，足證被告確有過失（肇事主因），雖被害人亦疏未注
    意其酒後（參看光田綜合醫院檢驗報告單，血液中酒精濃度百分之０．０六克）
    乘輕機車行經無號誌交岔路口時，未減速慢行，且未注意車前狀況，而與有過失
    （肇事次因），惟被告仍難辭過失之責，且其過失行為與被害人受傷間具有相當
    因果關係。況本件曾送請初次鑑定及覆議結果，均認被告為肇事主因，被害人為
    肇事次因等情，有臺灣省臺中縣區車輛行車事故鑑定委員會九十年七月二十六日
    中縣鑑字第九００二七六號函所附之鑑定意見書，及臺灣省車輛行車事故覆議鑑
    定委員會九十年十月九日府覆議字第九０一九一一號函各乙份在卷可參。又被告
    之過失行為與被害人鄭茂群所受之重傷害結果間，亦有相當因果關係。綜上所述
    ，本件事證明確，被告犯行堪以認定。
二、核被告所為，係犯刑法第二百八十四條第一項後段之過失致重傷罪。又被告於肇
    事後，在未經有偵查權之機關或公務員發覺為犯嫌前，向到場處理本件車禍之警
    員乙○○自首，即陳明其為肇事者及肇事經過，並願接受裁判，業據被告供承在
    卷，復有證人乙○○到庭結證屬實，核與自首要件相符，依法減輕其刑。爰審酌
    被告之過失程度（肇事主因）、造成被害人呈類似植物人之狀態、被害人亦與有
    過失（肇事次因）、迄今尚未與被害人達成和解賠償損害，及被告犯後態度等一
    切情狀，量處如主文所示之刑，並諭知易科罰金之折算標準。
據上論斷，應依刑事訴訟法第二百九十九條第一項前段，刑法第二百八十四條第一項
後段、第六十二條前段、第四十一條第一項前段，罰金罰鍰提高標準條例第一條前段
、第二條，判決如主文。
中    華    民    國      九十      年      十一      月      十五      日
                                         臺灣臺中地方法院交通法庭
                                             法  官    張  國  華
如不服本判決，應於送達後十日內向本院提出上訴狀（須附繕本），上訴於臺灣高等
法院臺中分院。
附錄本案論罪科刑法條全文
刑法第二百八十四條第一項：
因過失傷害人者，處六月以下有期徒刑，拘役或五百元以下罰金。致重傷者，處一年
以下有期徒刑，拘役或五百元以下罰金。
                                              書記官
中    華    民    國      九十      年      十一      月      十九      日


司法院資訊處製作；財團法人民間司法改革基金會備份。
